【裁判字號】    97,易,403
【裁判日期】    970415
【裁判案由】    毀損
【裁判全文】
臺灣板橋地方法院刑事判決               97年度易字第403號
公  訴  人  臺灣板橋地方法院檢察署檢察官
被      告  乙○○
            戊○○
            己○○
            丙○○
上列被告因毀損案件，經檢察官聲請簡易判決處刑（九十六年度
偵字第六七六四號），本院認不宜以簡易判決處刑，改依通常程
序審理並判決如下：
    主  文
乙○○、戊○○、己○○、丙○○共同損壞他人之玻璃，足以生
損害於他人，各處拘役拾日，如易科罰金，均以新臺幣壹仟元折
算壹日。均緩刑貳年。
    事  實
一、乙○○為寰驫有限公司（以下簡稱寰驫公司）負責人，戊○○、己○○及丙○○則係寰驫公司員工，寰驫公司承攬日成
    營造廠股份有限公司（以下簡稱日成公司）位在臺北縣中和
    市○○路七十四號旁「景安台北新建工程」之不銹鋼鐵件工
    程，因日成公司積欠寰驫公司鉅額工程款遲未給付，乙○○
    為減少公司金錢上之損失，於民國九十六年二月十日上午九
    時三十分許，命員工戊○○、己○○、丙○○與其共同前往
    上開「景安台北新建工程」工地，將寰驫公司施作之鐵捲門
    馬達六顆、樓梯通道鐵門一座、一樓鐵捲門六座、二樓至七
    樓陽台欄杆及地下室不銹鋼門扇二座等物拆下，乙○○等人
    除了將拆下之欄杆置於上開工地現場尚未搬離外，其餘之物
    均搬回由廠商回收。惟其等所拆除之二樓至七樓陽台欄杆已
    由日成公司另發包甲○○經營之捷宇工程行施作玻璃二十七
    座，詎乙○○、戊○○、己○○、丙○○等人竟共同基於毀
    損之犯意聯絡，於拆卸上開二樓至七樓陽台欄杆時，造成該
    等欄杆處鑲嵌之二十七座玻璃破裂毀損，足以生損害於日成
    公司，嗣於同日下午五時許，為日成公司上開工地負責人丁○○發現報警究辦處理。
二、案經日成公司訴由臺灣板橋地方法院檢察署檢察官偵查後聲
    請簡易判決處刑，本院改依通常程序審理。
    理  由
一、訊據被告乙○○等人固坦承有於上開時間、地點前往上開工
    地拆卸寰驫公司施作之鐵捲門馬達六顆、樓梯通道鐵門一座
    、一樓鐵捲門六座、二樓至七樓陽台欄杆及地下室不銹鋼門
    扇二座等物，且其等拆除行為造成二樓至七樓陽台欄杆之玻
    璃二十七座破裂毀損等事實，惟被告乙○○辯稱：伊在拆除
    之前有通知玻璃廠商甲○○是否要自行拆除，但甲○○表示
    由伊自行處理，伊有經過甲○○同意才敲壞玻璃云云；被告
    戊○○、己○○、丙○○等人則均辯稱：因日成公司欠伊等
    公司工程款，老闆乙○○叫伊等去拆東西，伊等聽命乙○○
    即前往拆除，伊等並無毀損之犯意云云。經查：
（一）證人甲○○於本院審理時具結證稱：「（問：你所施作的
      玻璃部分有被破壞你是否清楚？）被告周先生有先拿一份
      備忘錄給我看，... 他說他要把欄杆和材料的部分拆下來
      ，他問我要不要把玻璃的部分拆下來，因為我當時工程款
      和材料錢都沒有回收，不可能再花錢找工人把玻璃拆下來
      載回去，因為還要再花好幾萬元，所以我就不拆了，而且
      我也已經向日成請款，我也不能去拆，要拆應該是日成通
      知我去拆，所以我有跟周先生表示說我不要去拆」、「（
      問：當時周先生是否有跟你說他拆的時候會把玻璃弄壞？
      ）我知道他有跟我說，但是我認為我沒有權利同不同意，
      因為我已經向日成請款應該是日成同意拆不拆」等語（見
      本院九十七年四月一日審理筆錄），是被告乙○○固然於
      拆除之前有向捷宇工程行之甲○○告知會損及玻璃，詢問
      甲○○是否自行拆除玻璃，惟甲○○僅表示不前往拆卸玻
      璃，其並未同意乙○○得逕行毀損上開玻璃，是尚難認被
      告乙○○事先已取得上開玻璃之施作人即捷宇工程行之甲○○之同意。被告乙○○辯稱伊有經過甲○○同意才敲壞
      玻璃云云，尚難認與事實相符。
（二）其次，被告戊○○、己○○、丙○○等人均明知上開欄杆
      所鑲嵌之玻璃二十七座係另由玻璃廠商為日成公司所施作
      ，並非寰驫公司所施作，縱然其等係受寰驫公司負責人乙○○之指示前往拆除並損壞玻璃，惟其等上開行為自已生
      損害於日成公司，尚不能以聽命乙○○之指示而卸免罪責
      。
（三）此外，上開事實業經證人胡世昌、阮若沖於偵查中證述明
      確，且有日成公司工程承攬契約書、日成公司景安台北工
      地工程日報表一份、工地現場照片十七張等在卷可資佐證
      ，被告乙○○等四人之犯行均堪認定。
二、核被告乙○○等四人所為，均係犯刑法第三百五十四條之毀
    損罪。被告四人就上開犯行間有犯意聯絡及行為分擔，為共
    同正犯。爰審酌被告等人之素行尚佳，因與告訴人之間有工
    程款之糾紛始為本件犯行之動機、目的、手段、所生危害、
    犯後態度等一切情狀，分別量處如主文所示之刑，並諭知易
    科罰金之折算標準。末查，被告乙○○等人前未曾受有期徒
    刑以上刑之宣告，有臺灣高等法院被告前案紀錄表四件在卷
    可稽，其等因法律知識不足，一時失慮，偶罹刑典，事後均
    深具悔意，經此刑之宣告後，應知警惕而無再犯之虞，本院
    因認暫不執行其等之刑為當，分別予以宣告緩刑，以啟自新
    。
三、公訴人雖認被告乙○○等四人於上開時間、地點所為之拆除
    行為另同時造成鐵捲門馬達六顆、樓梯通道鐵門一座、一樓
    鐵捲門六座、二樓至七樓陽台欄杆及地下室不銹鋼門扇二座
    等物之毀損結果，惟被告乙○○於本院審理時陳稱：伊等所
    拆除的物品，除了將欄杆留在工地現場之外，其餘物品均載
    回由廠商回收，以降低其公司所付出之成本等語，證人胡世
    昌於偵查中亦證稱：「一樓鐵捲門六座含馬達也都全部拆掉
    ，拆下的欄杆留在現場只有帶走鐵捲門跟馬達，也有拆卸地
    下室不繡鋼門扇二座，也都帶走，我到時他們師傅已經拆好
    在裝車」等語（見偵查卷第一二二頁），顯見被告乙○○等
    人就其等拆除之鐵捲門馬達六顆、樓梯通道鐵門一座、一樓
    鐵捲門六座、二樓至七樓陽台欄杆及地下室不銹鋼門扇二座
    等物，均保持該等物品之完整性，以利退貨予進貨廠商，並
    未造成該等物品效能之減損或喪失，自難認被告乙○○等人
    此部分拆除行為有造成毀損之結果。再者，縱認上開物品已
    附和於日成公司承攬之上開「景安台北新建工程」建物上，
    日成公司享有管領權，惟被告乙○○等人乃因日成公司積欠
    寰驫公司大筆工程款遲未給付，不堪損失，為保障寰驫公司
    之債權乃將其等施作之物拆下退還廠商回收，其等主觀上認
    為既然日成公司不付款工程款，即將寰驫公司施作之材料取
    回，自難認被告乙○○等人此部分拆除行為主觀上有何毀損
    之犯意。公訴人認被告等人之毀損行為及於鐵捲門馬達六顆
    、樓梯通道鐵門一座、一樓鐵捲門六座、二樓至七樓陽台欄
    杆及地下室不銹鋼門扇二座等物，容有未洽，此部分事實應
    予減縮，本院尚無庸為無罪之諭知，附此敘明。
據上論斷，應依刑事訴訟法第二百九十九條第一項前段、第四百
五十二條，刑法第二十八條、第三百五十四條、第四十一條第一
項前段、第七十四條第一項第一款，刑法施行法第一條之一第一
項、第二項前段，判決如主文。
本案經檢察官連思藩到庭執行職務。
中    華    民    國    97    年    4     月    15    日
                  刑事第十八庭  法  官  連育群
上列正本證明與原本無異。
如不服本判決，應於送達後十日內敘明上訴理由，向本院提出上
訴狀。
                                書記官  田世杰
中    華    民    國    97    年    4     月    15    日
附錄本案論罪科刑法條全文：
中華民國刑法第354條
毀棄、損壞前二條以外之他人之物或致令不堪用，足以生損害於
公眾或他人者，處2 年以下有期徒刑、拘役或5 百元以下罰金。


司法院資訊處製作；財團法人民間司法改革基金會備份。
